【裁判字號】    92,再微,2
【裁判日期】    920930
【裁判案由】    再審之訴
【裁判全文】
臺灣新竹地方法院民事判決  九十二年度再微字第二號
    再審原告    羅湯玟
    再審被告    甲○○
                亞莉亞東國際有限公司
    法定代理人  林保定
    再審被告    乙○○
右當事人間給付票款事件，再審原告對於民國九十二年四月三十日本院九十一年度小
上字第二二號確定判決提起再審之訴，本院判決如左：
    主    文
再審之訴駁回。
再審訴訟費用新台幣捌佰伍拾玖元由再審原告負擔。
    事    實
甲、再審原告方面：
  壹、聲明：原判決廢棄，再審被告等應連帶給付再審原告新台幣（下同）五萬元並
      自民國九十年三月三十日起至清償日止，按年息百分之六計算之利息。
  貳、陳述：
    一、再審被告甲○○與再審被告乙○○於再審原告家中結清貨款，再審原告要求
        其等在面額為五萬元之支票（發票人為再審被告亞莉亞東國際有限公司（以
        下簡稱亞莉亞東公司）、發票日為九十年三月三十日、付款人為玉山商業銀
        行中山分行、票面金額為五萬元、票號為0000000號，下稱系爭支票
        ）上背書，提供其等之身份證及名片擔任保證人，如系爭支票未付款時，由
        再審被告甲○○及再審被告乙○○以身份證及名片擔保願無條件放棄抗辯權
        ，由其等全權負清償責任。
    二、再審被告甲○○與再審被告乙○○僅向再審原告購買訴外人九巧公司直銷之
        健康食品食用，未加入訴外人九巧公司直銷會員，系爭支票係再審被告甲○
        ○與再審被告乙○○為給付貨款而背書轉讓予再審原告。
    三、再審被告乙○○於交付系爭支票予再審原告時，曾告知系爭支票係再審被告
        亞莉亞東公司為給付其服務費所開立交付，與訴外人九巧公司無涉。
    四、再審原告向訴外人九巧公司購買健康食品再轉賣再審被告甲○○與訴外人乙
        ○○，其等未給付貨款，再審原告應得請求貨款。
    五、九十一年度竹小字第七四號民事判決判決再審原告勝訴，九十一年度小上字
        第二二號不得廢棄原判決。
乙、再審被告方面：
    本件未經言詞辯論，再審被告未提出書狀作何聲明或陳述。
丙、本院依職權調閱本院九十一年度竹小字第七四號、九十一年度小上字第二二號民
    事卷宗。
    理      由
壹、程序上：
  甲、按再審之訴，必須主張原確定判決有民事訴訟法第四百九十六條或第四百九十
      七條之再審事由，如其主張之理由顯與前揭條文規定之情形不符，其再審之訴
      即屬顯無理由，法院得不經言詞辯論，以判決駁回之，民事訴訟法第五百零二
      條第二項定有明文。
  乙、次按不得上訴之判決，於宣示時確定；又再審之訴，應於三十日之不變期間內
      提起，前項期間，自判決確定時起算，但再審之理由知悉在後者，自知悉時起
      算。民事訴訟法第三百九十八條第二項前段、第五百條第一項、第二項分別定
      有明文。又小額訴訟事件不得上訴第三審，於第二審法院判決宣示時確定，本
      件原審判決於九十二年四月三十日宣示，即於當時確定，惟再審原告於九十二
      年五月二十八日始收受判決，有送達證書可憑，其於當日始知悉原審判決理由
      ，故關於提起再審不變期間起算，應以其收受判決時起算，本件再審原告於九
      十二年六月十日提起本件再審之訴，未逾前述三十日之不變期間，再審原告未
      遲誤再審期間。
  丙、另按再審之訴之當事人，應以原確定判決之當事人，及該判決既判力所及之人
      為限，故對於訴外之第三人不得提起再審之訴，最高法院十九年抗字第三二號
      判例、六十九年度台再字第一四四號民事裁定著有明文。本件原確定判決之當
      事人為上訴人甲○○、亞莉亞東公司，及被上訴人羅湯玟  ，有該判決在卷可
      稽。再審被告乙○○並非原確定判決之當事人，亦非該判決既判力所及之人，
      再審原告對之提起再審之訴，依上開說明，顯難認為合法，應予駁回。
貳、實體上：
  甲、原確定判決無民事訴訟法第四百九十七條足以影響於判決之重要證據漏未斟酌
      之再審理由：
    一、按「依第四百六十六條不得上訴於第三審法院事件，除民事訴訟法第四百九
        十六條規定外，其經第二審確定之判決，如就足影響於判決之重要證物，漏
        未斟酌者，亦得提起再審之訴」，民事訴訟法第四百九十七條著有明文，上
        開規定準用於小額訴訟程序再審之訴，同法第四百三十六條之三十二第四項
        定有明文；所謂就足影響於判決之重要證物漏未斟酌，係指足以影響判決基
        礎之重要證物，雖在前訴訟程序業已提出，然未經確定判決加以斟酌，或忽
        視當事人聲明之證據而不予調查，或依聲請或依職權調查之證據未為判斷，
        且以該證物足以動搖原確定判決基礎者為限，若於判決理由項下說明無調查
        之必要，或縱經斟酌亦不足影響判決基礎之意見，即與漏未斟酌有間，不得
        據為本條所定再審理由。
    二、本件再審原告雖主張：其曾要求再審被告甲○○及再審被告乙○○在系爭支
        票背書，並請其等提供再審被告甲○○之身份證及再審被告乙○○之名片擔
        任保證人，原審未予斟酌，且未於判決理由項下記載不採納之意見等情。經
        查：再審原告在原審依據票據關係及買賣關係請求給付五萬元，非依據保證
        關係主張，原審依據再審原告之主張及再審被告甲○○之自認認定兩造間係
        屬票據關係，再審被告甲○○就系爭票據之原因關係抗辯，而再審原告因無
        法舉證證明票據原因關係存在而受敗訴判決，再審原告於再審理由內提出再
        審被告甲○○之身份證，及再審被告乙○○之名片作為其等間成立保證關係
        之證據，為證明再審原告於再審之訴所提出之新證據，原審無從斟酌，且原
        審縱未斟酌該證據亦不足影響判決之基礎，再審原告主張此係足以影響於判
        決之重要證物漏未斟酌，即非有據。
  乙、原確定判決無民事訴訟法第四百九十六條第一項第一款適用法規顯有錯誤之再
      審理由：
    一、按民事訴訟法第四百九十六條第一款所謂適用法規顯有錯誤，係指確定判決
        所適用之法規顯然不合於法律規定，或與司法院現尚有效之大法官會議解釋
        ，或最高法院現尚有效之判例顯然違背者而言。又適用法規顯有錯誤，並不
        包括漏未斟酌證據及認定事實錯誤之情形在內，參照最高法院六十年台再字
        第一七○號判例、六十三年台上字第八八○號判例、八十年台上字第一二七
        一號判決均採相同見解。又解釋意思表示原屬事實審法院之職權，原確定判
        決不過就事實審法院所確定之事實為法律上之判斷，事實審法院解釋意思表
        示，縱有不當，亦不生適用法規顯有錯誤問題，最高法院六十三年台再字第
        六七號判例參照。是法院參酌當事人所提出之證據，依公平合理原則解釋意
        思表示，自非所謂適用法規顯有錯誤。
    二、本件再審原告雖主張：再審被告甲○○與再審被告乙○○和訴外人九巧公司
        無法律關係，健康食品係再審原告以現金向訴外人九巧公司購買再轉賣予再
        審被告甲○○及再審被告乙○○，其等背書轉讓再審被告亞莉亞東公司開立
        之系爭支票給付價金，非不法取得系爭支票，而再審被告乙○○在交付系爭
        支票予再審原告時曾告知，系爭支票係再審被告亞莉亞東公司為清償服務費
        所開立，再審原告依據票據流通性自可請求再審被告甲○○、訴外人乙○○
        及再審被告亞莉亞東公司給付票款，原審判決有積極適用法規及消極不適用
        法規顯有錯誤情事等情。然原審判決就當事人間票據關係之認定，究與何項
        法規規定不符，或何一司法院和大法官會議解釋及最高法院何一判例意旨不
        合，再審原告並未具體指明；而原審判決係以再審原告之主張認定再審原告
        與再審被告甲○○間屬票據前後手關係，再審被告甲○○得以其與再審原告
        間所存抗辯事由對抗再審原告，再審原告無法具體舉證證明票據原因關係即
        其所主張之買賣貨款關係存在，因認再審被告甲○○得拒絕給付系爭票款，
        並認再審被告甲○○自承知悉再審被告乙○○係單純向再審被告亞莉亞東公
        司借票，因此再審被告甲○○無從向再審被告亞莉亞東公司請求給付票款，
        再審被告甲○○既否認與再審原告有買賣關係，而再審原告未能證明此部份
        主張之事實，再審原告係無對價關係取得系爭支票，再審原告不得享有優於
        其前手即再審被告甲○○之權利，認再審原告無從向再審被告亞莉亞東公司
        請求給付票款。再審原告此部份所指摘事由，均屬法院之事實認定及證據取
        捨範圍，而與適用法規，是否妥當無關，原審判決即顯然無適用最高法院六
        十年度台再字第一七○號判例及司法院釋字第一七七號解釋錯誤或有不適用
        司法院釋字第一七七號解釋之情形。再審原告前述主張，顯不足採。
  丙、原審判決無民事訴訟法第四百九十六條第一項第十二款當事人發現就同一訴訟
      標的在前已有確定判決之再審理由：
    一、按民事訴訟法第四百九十六條第一項第十二款係規定當事人發現就同一訴訟
        標的在前已有確定判決或和解、調解或得使用該判決或和解、調解者。所謂
        同一訴訟標的係指在前已有確定判決，指同一當事人就同一法律關係而為同
        一請求，在前已有確定判決。若前後當事人不同，除非有民事訴訟法第四百
        零一條規定判決既判力對第三人亦有效力之情形，否則即不受確定判決之拘
        束，自不得對於事後之確定判決提起再審之訴。再按對於小額程序之第一審
        裁判，得上訴或抗告於管轄之地方法院，其審判以合議行之，民事訴訟法第
        四百三十六條之二十四條第一項定有明文。
    二、再審原告並未敘明原確定判決之前就同一訴訟標的，之前有何確定判決、和
        解、調解或得使用該確定判決或和解、調解存在；而由再審原告於再審理由
        狀中所提出之本院九十一年度竹小字第七四號給付票款事件，係小額程序之
        第一審裁判，得上訴於管轄之地方法院，非確定判決，自與民事訴訟法第四
        百九十六條第一項第十二款規定之要件不符，是再審原告此部分主張，尚有
        誤會，自無理由。
  丁、另查，再審原告主張其向訴外人九巧公司購買健康食品再轉賣再審被告甲○○
      與再審被告乙○○，其等未給付貨款，再審原告應得請求貨款等語，並未具體
      指明原確定判決有何再審事由，經本院審酌後均不符合民事訴訟法第四百九十
      六條第一項第一至十三款及同法第四百九十七條再審理由，是再審原告此部份
      主張亦非可採。
參、綜上所述，本件再審原告指摘原確定判決適用法規顯有錯誤、有重要證據漏未斟
    酌及同一訴訟標的在前已有確定判決之不當，求予廢棄改判云云，經本院審閱原
    審判決結果，實無上開再審情事，核與民事訴訟法第四百九十六條第一項第一款
    、第十二款及第四百九十七條之規定不符，顯無再審理由，爰依民事訴訟法第五
    百零二條第二項之規定，不經言詞辯論，以判決駁回之。
肆、本件再審訴訟費用額，依後附計算書確定如主文第二項所示之金額。
伍、據上論結，再審原告之訴顯無理由，依民事訴訟法第四百三十六條之三十二第四
    項、第五百零二條第二項、第五百零五條、第四百三十六條之三十二第一項、第
    四百三十六條之十九第一項、第七十八條，判決如主文。
中      華      民      國    九十二    年      九      月     三十     日
                                    臺灣新竹地方法院民事第二庭
~B審判長法官  吳上晃
~B法      官  滕治平
~B法      官  王佳惠
右為正本，係照原本作成。
不得上訴。
中      華      民      國    九十二    年      九      月     三十     日
~B法院書記官  邱明智
再審裁判費              八百二十五元
本件郵費支出            三十四元
合    計                八百五十九元


司法院資訊處製作；財團法人民間司法改革基金會備份。
